【裁判字號】    91,易,3394
【裁判日期】    920711
【裁判案由】    商標法等
【裁判全文】
臺灣板橋地方法院刑事判決                        九十一年度易字第三三九四號
    公  訴  人  臺灣板橋地方法院檢察署檢察官
    被      告  甲○○
    選任辯護人  王惠光
右列被告因違反商標法等案件，經檢察官提起公訴〔九十一年度偵字第四四五五號〕
，本院判決如左：
    主  文
甲○○無罪。
    理  由
壹、公訴意旨略以：甲○○係金樺服裝開發有限公司之負責人，明知附表壹所示「AV
      H0USE&DEVICE」之商標圖樣，係由黃秀葉即永欣電繡工藝社向經濟部中央標準
    局〔現已改制為智慧財產局〕申請註冊〔指定使用之商品暨專用期間如附表壹〕
    ，復於民國〔下同〕八十八年七月十六日移轉登記予告訴人乙○○〔即暐城企業
    社〕，亦明知所購入之長袖格子襯衫係未經乙○○許可或授權，仿冒附表壹所示
    商標圖樣，且該長袖襯衫係在『大陸地區』製造，竟意圖欺騙他人，於該長袖襯
    衫之吊牌上虛偽標記「中華民國製造」，並基於意圖營利之概括犯意，自九十年
    八月間不詳時日起，將該長袖襯杉以每件新台幣〔下同〕貳佰元之價格販賣予不
    特定人牟利。嗣經乙○○於臺中縣烏日鄉○○路二二八號一樓之「小河馬親子童
    裝系列店」購得仿冒「AV HOUSE」商標圖案之長袖襯衫壹件，始悉上情。嗣於九
    十年十月十一日，經警持搜索票至臺北縣板橋市○○路二一六巷一五０弄十六號
    一樓甲○○住處及地下室搜索，扣得上有「AV H0USE」之商標圖樣之格子長袖襯
    衫貳佰參拾柒件，因認被告涉修正前商標法第六十三條之販賣仿冒商標商品、刑
    法第二百五十五條第二項販賣虛偽標示商品等罪嫌。
貳、商標法業經  總統於九十二年五月二十八日以華總一義字第０九二０００九五九
    九０號令修正公布全文九十四條，並自公布日起六個月後施行，爰據修正前即現
    行商標法有關規定，將本案審結之。
參、按犯罪事實應依證據認定之，無證據不得推定其犯罪事實，又不能證明被告犯罪
    應諭知無罪之判決，刑事訴訟法第一百五十四條、第三百零一條第一項定有明文
    。次按告訴人之告訴係以使被告受刑事訴追為目的，是其指訴是否與事實相符，
    仍應調查其他證據以資審認〔五十二年台上字第一三００號判例〕。又認定犯罪
    事實應憑積極證據，倘積極證據不足以為不利於被告事實之認定時，即應為有利
    被告之認定，更不必有何有利之證據，最高法院民國〔下同〕三十年上字第八一
    六號著有判例，所謂「積極證據足以為不利被告事實之認定」，依據同院七十六
    年臺上字第四九八六號判例意旨，係指據為訴訟上證明之全盤證據資料，在客觀
    上以達於通常一般之人均不致於有所懷疑，而得確信被告確曾犯罪之程度；若未
    達到此一程度，而有合理懷疑之存在時，即無從為被告有罪之確信；公訴人認被
    告涉右開犯嫌，係以：〔一〕告訴人之指訴。〔二〕附表壹所示商標註冊證。〔
    三〕告訴人提出之廣告目錄影本壹件。〔三〕扣案格子長袖襯衫貳佰參拾柒件。
    〔四〕被告自承右開格子長袖襯衫係自大陸進口，在臺灣地區販售等為據，因認
    被告涉右開犯嫌；訊據被告甲○○，堅決否認犯罪，答辯意旨略以：〔一〕伊不
    知系爭「AV H0USE」字樣係商標。〔二〕伊所購入之格子長袖襯衫上之圖樣與偵
    卷第二十頁附商標註冊證上之商標圖樣並不一樣。〔三〕扣案格子長袖襯衫上之
    「領標」、「吊牌」係伊公司自己的。〔四〕於右開格子長袖襯衫之吊牌上標記
    「中華民國製造」，係因現行法令不准標示為大陸製造，一般均係標示為香港製
    、澳門製，因此才變通標記「中華民國製造」等。查：
    一、告訴人係附表壹所示「AV House & Device 」商標之專用權人，固具其提出
        商標註冊證影本壹件為據〔附九十一年度偵字第四四五五號卷第二０頁，關
        於商標圖樣、註冊號數、專用期間、指定使用商品，詳如附表壹〕；被告所
        經售之服飾上使用之圖樣如附表貳編號二所示；比較附表壹與附表貳編號二
        所示圖樣，根本不同〔如附表壹、附表貳編號二所示〕。據此，被告經售之
        服飾上使用如附表貳編號二所示圖樣，『非』『相同』或於告訴人註冊商標
        如附表壹所示之圖樣。
    二、修正前商標法第六十二條第一款固將「意圖欺騙他人，於同一商品或類似商
        品，使用相同或『近似』於他人註冊商標之圖樣者」明列科以刑事罰。但「
        判斷兩商標是否近似，自應以各商標之主要部分，隔離觀察，以辨其是否足
        以引起混同誤認之虞為斷。」，最高行政法院五十五年度判字第二六五號判
        例意旨揭示甚明。查告訴人專用如附表壹所示商標圖樣，係壹「房屋」，屋
        內有『AV House』字樣，暨壹人駕古典車於屋內〔參見附表壹〕；被告經售
        之系爭服飾上之圖樣，則係壹雙手插腰之小熊，左足旁有『AV House』字樣
        〔如附表貳編號二〕。細較之，兩者意匠設色不同，而圖形構成又差別顯著
        ，以隔離的觀察，難謂有混同誤認之虞，其非近似，至為明顯。
    三、告訴意旨另訴稱其向以『AV House』作為其商標圖樣，並提出廣告目錄壹件
        為據；查告訴人提出之廣告目錄，查『無』使用附表壹所示商標圖樣之情事
        ，此有右開廣告目錄可按〔參見九十一年度聲他字第七七一號卷第四頁至第
        一五五頁〕。據右開廣告目錄顯示情節，告訴人係將『AV House』字樣『任
        意搭配』各種圖案鑲於服飾上，茲擇其一例示如附表貳編號一。查告訴人任
        意『搭配』各種圖案鑲於服飾上之圖樣〔參見附表貳編號一，餘參見前引卷
        頁〕，與其專用如附表壹所示商標圖樣，兩者意匠設色不同，而圖形構成又
        差別顯著，以隔離的觀察，附表壹所示商標圖樣與告訴人自己使用如附表貳
        編號一所示圖樣亦非近似，至為明顯。
    四、被告經售之服飾上如附表貳編號二所示圖樣，固與告訴人使用於服飾上如附
        表貳編號一所示圖樣近似。但，告訴人使用於服飾上如附表貳編號一所示圖
        樣，既非其專用之商標圖樣，復非與其自己專用之商標圖樣近似，則附表貳
        編號一所示圖樣，即非告訴人專用如附表壹所示商標之專用權效力所及。縱
        附表貳編號二所示圖樣與附表貳編號一近似，亦無侵害告訴人商標專用權可
        言。
    五、按刑法第二百五十五條第一項係規定「意圖欺騙他人，而就商品之『原產國
        』或品質，為虛偽之標記或其他表示者，處一年以下有期徒刑、拘役或一千
        元以下罰金。」，細索之，將本國領域內各不同地區出產〔產『地』〕之商
        品，全部標示成同一原產『國』即本『國』製造，實無虛偽標記可言；大陸
        地區為我國之領土，將大陸地區出產之商品，標示成臺灣地區出產，固可疑
        其係虛偽標示「原產『地』」，但，將在大陸地區出產之商品，標示成「中
        華民國製造」，所標示者乃商品之「原產『國』」，以大陸地區為我國之領
        土酌之，實無虛偽標示可言。
肆、綜合起訴書引據之〔一〕告訴人之指訴。〔二〕附表壹所示商標註冊證。〔三〕
    告訴人提出之廣告目錄影本壹件。〔三〕扣案格子長袖襯衫貳佰參拾柒件等，不
    能生被告涉修正前商標法第六十三條之販賣仿冒商標商品、刑法第二百五十五條
    第二項販賣虛偽標示商品等罪嫌之確信，當屬不能證明被告犯罪，爰依法為無罪
    之諭知。
據上論斷，應依刑事訴訟法第三百零一條第一項，判決如主文。
本案經檢察官葉志飛到庭執行職務。
中      華      民      國      九十二      年      七    月    十一    日
                                  臺灣板橋地方法院刑事第五庭
                                          法  官  陳  福  來
右正本證明與原本無異。
如不服本判決，應於判決送達後十日內，向本院提出上訴狀。
                                          書記官  林  兆  嘉
中      華      民      國      九十二      年      七    月   二十一   日


司法院資訊處製作；財團法人民間司法改革基金會備份。
